臺灣高等法院臺中分院刑事裁定
110年度毒抗字第915號
抗  告  人
即  被  告  賴坤林


上列抗告人因違反毒品危害防制條例案件，經檢察官聲請觀察、
勒戒，不服臺灣臺中地方法院110年度毒聲字第888號中華民國11
0年7月2日第一審裁定（聲請案號：臺灣臺中地方檢察署110年度
毒偵字第1924號、110年度聲觀字第714號），提起抗告，本院裁
定如下：
    主  文
抗告駁回。
    理  由
一、抗告人即被告甲○○（下稱被告）抗告意旨略以：被告於民國
    107年10月5日吃了女兒買的中藥（品名：天王補心丹），吃
    不到10分鐘就全身紅腫，藥物中毒去江萬洲診所就醫，在該
    診所有打針及拿藥，可能中藥或江萬洲醫師開立的藥物、施
    打之針劑而致尿液檢出嗎啡陽性反應。被告曾到診所索取當
    天就診的藥品明細及收據，但江醫師不肯提供，被告也去中
    央健保署申請107年度看病資料，但那次就醫診所也沒有申
    報。為此提起抗告，懇請法院查明，還被告清白等語。
二、按毒品危害防制條例業於109年1月15日修正公布，並於同年
    7月15日施行，其中該條例第20條第1項、第2項均未修正，
    僅將第3項有關觀察、勒戒或強制戒治執行完畢釋放後得適
    用前2項規定之期間，由「5年後」再犯第10條之罪修改為「
    3年後」再犯，另增訂第35條之1第1款、第2款前段規定，施
    行前犯第10條之罪之案件，於施行後，偵查中，由檢察官依
    修正後規定處理；審判中，由法院或少年法院（地方法院少
    年法庭）依修正後規定處理。是犯第10條之罪者，不論係修
    正前後，均應依新法規定處理，本案自應適用修正施行後之
    規定處理。次按犯毒品危害防制條例第10條之罪者，檢察官
    應聲請法院裁定，令被告入勒戒處所觀察、勒戒，其期間不
    得逾2月。觀察、勒戒後，檢察官依據勒戒處所之陳報，認
    受觀察、勒戒人無繼續施用毒品傾向者，應即釋放，並為不
    起訴之處分；認受觀察、勒戒人有繼續施用毒品傾向者，檢
    察官應聲請法院裁定令入戒治處所強制戒治，其期間為6個
    月以上，至無繼續強制戒治之必要為止。但最長不得逾1年
    。依前項規定為觀察、勒戒或強制戒治執行完畢釋放後，3
    年後再犯第10條之罪者，適用前2項之規定，毒品危害防制
    條例第20條第1項、第2項、第3項分別定有明文。而上開所
    謂「3年後再犯」，只要本次再犯（不論修正施行前、後）
    距最近1次觀察、勒戒或強制戒治執行完畢釋放，已逾3年者
    ，即該當之，不因其間有無犯第10條之罪經起訴、判刑或執
    行而受影響（最高法院109年度台上字第3826號刑事判決意
    旨參照）。
三、經查：
(一)被告基於施用第一級毒品之犯意，於107年10月9日上午11時
    47分許為警採集尿液時起回溯96小時内之某時許，在不詳處
    所，以不詳方式，施用第一級毒品海洛因1次；嗣於107年10
    月9日上午11時47分許，為警對其採集尿液送驗後，結果呈
    嗎啡陽性反應。被告雖矢口否認有施用第一級海洛因之犯行
    ，惟按一般人注射海洛因或嗎啡後，經體内吸收代謝約30分
    鐘後，以嗎啡型態為主開始排入尿中，而以最初6至12小時
    排泄量最多，約有75%之毒品代謝物（嗎啡）可在注射後24
    小時内陸續由尿中排出體外，剩餘量則可能在數日内分別排
    出體外，故一般而言，施用多量毒品者，於施用後4、5日，
    仍有可能檢出低濃度毒品反應，此有法務部調查局92年1月2
    日調科壹字第00000000000-0號函敘明在案，而被告為警於1
    07年10月9日上午11時47分許所採集之尿液，經送中山醫學
    大學附設醫院檢驗科藥物檢測中心以免疫學分析法-EIA為初
    步篩檢，並以氣相層析質譜儀法為確認檢驗，結果尿液中嗎
    啡濃度為372ng/mL，呈嗎啡陽性反應，此有毒品尿液真實姓
    名對照表、尿液檢體採集送驗記錄、中山醫學大學附設醫院
    檢驗科樂物檢測中心尿液檢驗報告（檢體編號：Z000000000
    000)各1份在卷可稽（見108年度毒偵字第472號卷第29至33
    頁，是被告於為警採集尿液時起往前回溯96小時内之某時，
    有施用第一級毒品之犯行，堪以認定。
(二)被告前因施用毒品案件，經觀察、勒戒後，認有繼續施用毒
    品傾向，復令入戒治處所施以強制戒治，於92年4月7日執行
    完畢釋放，有臺灣高等法院被告前案記錄表及矯正簡表在卷
    可參，足認被告本件施用第一級毒品之犯行，距其最近一次
    觀察、勒戒或強制戒治執行完畢釋放後已逾3年，核屬前揭
    修正後毒品危害防制條例第20條第3項所定3年後再犯情形，
    是原審法院准許檢察官之聲請，裁定將被告送勒戒處所觀察
    、勒戒，核無不合。
(三)抗告意旨固辯稱：被告因107年10月5日服用中藥或江萬洲醫
    師開立的藥物、施打之針劑而致尿液檢出嗎啡陽性反應云云
    。惟查被告雖於107年9至10月間曾至江萬洲內小兒科診所看
    診，然江萬洲內小兒科醫師開立的處方藥物為降血壓藥物、
    治療經常性頭痛藥物、治療胃腸道脹氣藥物、治療攝護腺肥
    大藥物、治療失眠藥物（屬第四級管制藥品），服用上開藥
    物後均無尿液會代謝出嗎啡成分之情事，又被告於107年10
    月5日並無於該診所就醫記錄，亦無施打針劑之情事，有前
    述江萬洲醫師回函及處方明細可查（見108年度毒偵字第472
    號卷第59至63頁、108年度訴字第1089號卷第73頁）。而被
    告所提出江萬洲內小兒科醫師開立的之藥物2包，經原審法
    院送請衛生福利部草屯療養院（下稱草屯療養院）鑑定結果
    ，均未檢出海洛因、嗎啡、可待因之成分及其代謝物，故服
    用該等藥物，進行確認檢驗不致使尿液檢出海洛因、嗎啡、
    可待因陽性反應等情，亦有草屯療養院108年11月15日草療
    鑑字第1081100046號鑑驗書在卷可參（見108年度訴字第108
    9號卷第145至147頁）。另被告所提出之中藥（品名：天王
    補心丹），經原審法院送請草屯療養院鑑定結果，亦未檢出
    海洛因、嗎啡、可待因及代謝物成分，服用上述藥物，不致
    使尿液檢出嗎啡陽性反應，有草屯療養院108年6月25日草療
    鑑字第1080600227號鑑驗書在卷可證（見108年度訴字第108
    9號卷第53頁）。從而，被告辯稱其因服用中藥或江萬洲醫
    師開立的藥物、施打之針劑而致尿液檢出嗎啡陽性反應云云
    ，顯係推卸之詞，自非可採。
四、綜上所述，原審認被告施用第一級毒品之犯行明確，依檢察
    官之聲請，裁定被告令入勒戒處所施以觀察、勒戒，核其認
    事用法均屬有據，被告仍執前詞提起抗告，指摘原審裁定不
    當，為無理由，應予駁回。
據上論斷，應依刑事訴訟法第412條，裁定如主文。
中　　華　　民　　國　　110 　年　　7 　　月　　26　　日
            刑事第五庭    審判長法　官  鄭  永  玉
　　　　　　　　　　　　        法　官  卓  進  仕
　　　　　　　　　　　　　      法　官  許  文  碩  
以上正本證明與原本無異。
不得再抗告。
                                書記官  林  育  萱
　　　　　　
中　　華　　民　　國　　110 　年　　7 　　月　　26　　日